臺北高等行政法院判決　　　　　　　　　　　　　　　九十年度訴字第四六六三號
　　　　　　　　　　　　　　　.
　　原　　　告　甲　○
　　訴訟代理人　丙○○
　　被　　　告　勞工保險局
　　代　表　人　廖碧英總經理.
　　訴訟代理人　乙○○
　　　　　　　　丁○○
右當事人間因勞保事件，原告不服行政院勞工委員會中華民國九十年七月十一日台九
十勞訴字第○○○二三九九號訴願決定，提起行政訴訟，本院判決如左：
  　主  文
訴願決定及原審定、原處分均撤銷。
原告其餘之訴駁回。
訴訟費用由被告負擔三分之二，餘由原告負擔。
　　事  實
一、事實概要：原告甲○以離職退保後經診斷發現罹患塵肺症，於民國八十七年十二
    月二十四日檢據申請職業病殘廢給付，案經被告審查，以原告所患符合勞工保險
    條例第五十三條附表即勞工保險殘廢給付標準表第四十七障害項目第七殘廢等級
    ，應發給六六○日職業病殘廢給付，惟原告於七十六年七月已因同症申領四四○
    日普通殘廢給付，扣除前次已領之四四○日普通疾病殘廢給付，勞工保險局乃核
    定補發二二○日職業病殘廢給付。原告不服，申請審議、訴願均遭駁回，嗣向行
    政院提起再訴願，經決定：原處分及原決定均撤銷，由原處分機關另為適法之處
    分。被告重新審查，仍維持原告係符合勞工保險殘廢給付標準表第四十七項第七
    等核定，原告不服，申請審議遭駁回後，復向行政院勞工委員會提起訴願，旋以
    該會逾期不為決定，逕向本院提起行政訴訟。嗣行政院勞工委員會於九十年七月
    十一日作成台九十勞訴字第○○○二三九九號訴願決定決定書，駁回原告之訴願
    。
二、兩造聲明：
    (一)原告聲明：
      (1)請求撤銷原處分、原審定及訴願決定。
      (2)被告應依勞工保險殘廢給付標準表第四十五項（第二等級殘廢）核定原告之
        殘廢給付。
      (3)被告應給付原告新台幣七十三萬二千一百四十二元，及自八十六年一月二十
        二日起至清償日止按年利率百分之五計算之利息。
    (二)被告聲明：請求駁回原告之訴。訴訟費用由原告負擔。
三、兩造之爭點：原告罹患塵肺症，其病情究屬勞工保險塵肺症障害等級肺功能損害
    程度審定標準所列障害項目第四十七項（給付等級七）抑或障害項目第四十五項
    （給付等級二）？
    (一)原告主張：
      1.程序方面：
      (1)按訴願法第八十五條第一項規定：「訴願之決定，自收受訴願書之次日起，
        應於三個月內為之；必要時，得予延長，並通知訴願人及參加人。延長以一
        次為限，最長不得逾二個月。」又行政訴訟法第四條第一項規定：「人民因
        中央或地方機關之違法行政處分，認為損害其權利或法律上之利益，經依訴
        願法提起訴願而不服其決定，或提起訴願逾三個月不為決定，或延展訴願決
        定期間逾二個月不為決定者，得向高等行政法院提起撤銷訴訟。」
      (2)查訴願決定機關行政院勞工委員會於九十年一月十五日受理本件訴願案件，
        並未通知延期，迄今已逾訴願法第八十五條第一項所規定（合計五個月）之
        最高期限，故原告得依法提起本件訴訟。
      2.實體方面：
      (1)本件原告得請領塵肺症殘廢補償費並無疑義，惟因認定殘廢等級之不同影響
        補償費數額引起爭執。按行政院勞工委員會公布之「勞工保險塵肺症障害等
        級肺功能損害程度審定標準」規定，塵肺症必須Ⅹ光確認二症度以上者，始
        能按表審定，而原告塵肺症已達第四症度，符合此要件，此點兩造並無爭議
        。故本件爭點在於原告殘廢等級之判斷，究竟原告之病情屬於「勞工保險塵
        肺症障害等級肺功能損害程度審定標準」所列障害項目第四十五項（給付等
        級二），或是障害項目第四十七項（給付等級七）？
      (2)查原告前因患塵肺症，因被告核定殘廢等級給付不當，於八十八年間依法提
        起訴願、再訴願，獲行政院撤銷原處分，命被告重新審查。嗣後被告乃於八
        十九年七月十四日通知原告複檢，拖延至此時，原告終日哮喘咳嗽，病情加
        劇，故經被告指定之長庚醫院診斷結果，於八十九年七月二十五日開具勞工
        保險塵肺症診斷書，在其換氣機能類型測定檢查欄記載：FVC：五四‧三％
        、FEV1：二七‧○％、FEV1/FVC：三九‧五七％，此病情較未複檢前尤為嚴
        重，已符合「障害項目四十五項（給付第二等級）」。
      (3)按「勞工保險塵肺症障害等級肺功能損害程度審定標準」表所列共有五個給
        付等級（由輕至重順序為十二、七、三、二、一），原處分函說明二僅列舉
        其中二者（第七、第十二），對於表列其餘三者（第三、第二、第一）卻視
        而不見，原因何在？令人費解。而本件只須將勞工保險塵肺症診斷書中之換
        氣機能類型測定檢查欄記載與「勞工保險塵肺症障害等級肺功能損害程度審
        定標準」表對照，即可明瞭。原告之換氣機能類型測定檢查三項結果之中，
        雖然有一項FVC：五四‧三％符合給付等級七，但其餘二項FEV1：二七‧○
        ％、FEV1/FVC：三九‧五七％卻都符合給付等級二，此種情形應如何審定殘
        廢等級？按「勞工保險塵肺症障害等級肺功能損害程度審定標準」表已考慮
        到此問題，因其表列測定數據有多項，病患未必每項測定數據與某一等級數
        據全部相符，故其表格欄內附註規定：「塵肺症診斷第二症度以上者，塵肺
        症功能損失程度依下列標準審定（具下列條件之一）」。所謂具下列條件之
        一係明示從寬審定重度給付等級之意旨，例如換氣機能類型測定檢查多項數
        據，有一項數據符合某一等級，即可按此等級給付，至於其餘各項數據縱使
        功能完全正常，仍不影響該等級之審定。又若多項數據分別符合多項輕重不
        同等級時（原告屬此情形），應按其最重等級給付，始合情理。但被告卻按
        其最輕之第七等級給付，對於符合較重之第二等級之多項數據FEV1：二七‧
        ○％、FEV1/FVC：三九‧五七％卻置之不理，甚至在原處分函說明二僅列舉
        其中二者（第七、第十二），而省略表列其餘三者（第三、第二、第一）不
        予列舉，此種任意刪減法規表格以刁難病患之心態，誠屬可議。
      (4)本案原告前因患塵肺症，在職（礦工）期間曾由被告於七十六年七月核發普
        通疾病殘廢給付，當時原告仍能工作並且續保多年，後因病情日見沉重無法
        繼續工作，不得不離職退保。至八十七年因勞保准許離職退保塵肺症者得以
        申請職業病殘廢給付。因此原告於八十七年底依規定申請，並且重新體檢，
        程序並無不合。故本案應以再次申請給付之體檢結果為認定殘廢等級之依據
        ，此為被告所不爭。惟因被告核定殘廢等級錯誤，引起訟爭，自八十八年起
        歷經訴願、再訴願，獲行政院之再訴願決定撤銷原處分（第一次原處分），
        命被告重新審查。嗣經被告在八十九年七月十四日指定再次體檢，既然有複
        檢必要，當應以複檢結果及法令明文認定塵肺症標準認定殘廢等級，不應擅
        自附加模糊含混之臆測，藉以抑低殘廢等級，否則即有故意違法之嫌。查原
        告依據被告指定之長庚醫院診斷結果，已符合行政院勞工委員會公布之「勞
        工保險塵肺症障害等級肺功能損害程度審定標準」所列「障害項目第四十五
        項、給付第二等級」之規定，惟被告卻於八十九年十月三日以八九保給字第
        六○七七七七二號函（即本件原處分）通知原告，主旨內稱：「台端因塵肺
        症殘廢給付事件申請爭議審議案，經本局重新審查後仍應按七等級核定」云
        云，而其說明亦僅引據上述「勞工保險塵肺症障害等級肺功能損害程度審定
        標準」，並無敘述其他事由。
      (5)惟至本案行政訴訟中，被告卻提出答辯狀內稱：「本件原告固主張其有二項
        換氣機能檢測之數據符合障害項目第四十五項第二等級殘廢云云，惟勞工保
        險職業病殘廢給付僅係針對該職業病所造成之身體障害為補償。是被保險人
        如有因其他非該職業病導致之身體障害，於審核時自當予以排除，塵肺症之
        殘廢給付亦應依前開原則審查，查原告係離職退保後再請領殘廢給付。其請
        領時如依所送資料顯示有因年邁所致之身體機能自然退化或其他非塵肺症之
        病變導致之身體障害（如肺結核、肺氣腫、肺炎、慢性支氣管炎、肺肋膜積
        水等任何肺部感染所遺存之肺部病灶皆有可能影響肺功能）自應排除上開原
        因所致之障害，僅就塵肺症部分為給付。」又謂：「據被告專業醫師審查，
        認原告所患塵肺症併有肺氣腫及肺部鈣化病灶」云云。換言之，被告係以下
        列事由為抗辯：
        原告雖有二項換氣機能檢測之數據符合「勞工保險塵肺症障害等級肺功能
          損害程度審定標準」障害項目第四十五項第二等級殘廢，但被告可以不依
          該審定標準。另以自由心證認定其他等級。
        被告認定原告所患「肺氣腫及肺部鈣化病灶並非塵肺症之病變導致之身體
          障害」，所憑藉者僅是從未公開的所謂「被告專業醫師審查」，而非長庚
          醫院開具之勞工保險塵肺症診斷書。
      (6)惟查行政院勞工委員會為杜絕塵肺症障害殘廢等級之爭議，乃公布「勞工保
        險塵肺症障害等級肺功能損害程度審定標準」，作為明確之判斷依據，勞保
        機構自應遵循此法規，豈可擅自超出法規為漫無標準之自由心證？若法規有
        此授權，應由被告舉證證明之，否則即屬違法濫權。又查長庚醫院開具之勞
        工保險塵肺症診斷書並無關於「原告患有肺氣腫及肺部鈣化病灶非塵肺症所
        致」之記載，又依台北市立中興醫院發行之中興醫訊創刊號所載：「塵肺症
        早期並無症狀或只是輕微氣促，然後慢慢發展為咳嗽帶血絲、嚴重氣促，心
        肺症、二度肺結核感染。在胸部Ⅹ光可見之1-3mm小結節首先分布於上肺葉
        ，漸漸全肺波及。上肺葉之小結節可融合成大結節，亦可見蛋殼狀淋巴結鈣
        化。除非伴有肺結核否則少有空洞形成。在肺功能檢查方面，早期結果呈現
        正常，而後慢慢發展為阻塞性與侷限性通氣障礙。故原告所患塵肺症極可能
        係引起肺氣腫及肺部鈣化病灶之原因。其相互間因果關係不容倒置。被告泛
        稱「據被告專業醫師審查，認原告所患塵肺症併有肺氣腫及肺部鈣化病灶」
        云云，縱使屬實，僅可說明塵肺症引起併發肺氣腫及肺部鈣化之後果，豈能
        推定為「其他非塵肺症之病變導致之身體障害」？又對此勞工保險塵肺症診
        斷書未載明之事項，何以不通知原告或指定複檢？何以在原處分書中不予說
        明？均與事理有違。
      (7)綜上所述，被告違法濫權，不但使行政院勞工委員會公布之「勞工保險塵肺
        症障害等級肺功能損害程度審定標準」形同具文，且已嚴重損害人民權益。
        為特狀請鈞院明察，賜准撤銷原處分及原審定，並命被告應依勞工保險殘廢
        給付標準表第四十五項（第二等級殘廢）核定原告之殘廢給付。即被告應給
        付原告每日六百九十點七元，共一千五百日，合計一百零三萬六千零五十元
        ，扣除被告前先後於七十六年間領取四百四十日普通疾病殘廢給付、於八十
        八年間領取二百二十日殘廢給付，是扣除上述已給付者，被告仍應給付原告
        一千零六十日，總計七十三萬二千一百四十二元之殘廢給付。又原告前經聲
        請被告重新核定給付原告上揭殘廢給付，先後經被告於八十八年一月二十二
        日以八八保給字第六０００五五九號函、八十九年十月三日以八九保給字第
        六０七七七七二函予以拒絕，自屬給付遲延，併請求被告給付如訴之聲明第
        三項所述之遲延利息。
    (二)被告主張：
      (1)依勞工保險條例第五十四條規定：「被保險人因職業傷害或罹患職業病，經
        治療終止後，如身體遺存障害適合殘廢給付標準表規定之項目，並經保險人
        自設或特約醫院診斷為永久殘廢者，依同表規定之殘廢等級及給付標準，增
        給百分之五十，一次請領殘廢補償費。」又依勞工保險殘廢給付標準表之胸
        腹部臟器障害系列附註二規定，胸腹部臟器障害等級之審定：胸腹部臟器機
        能遺存障害，須將症狀綜合衡量，永久喪失勞動能力與影響其日常生活活動
        或社會生活活動之狀況及需他人扶助之情形，比照精神、神經障害等級審定
        基本原則，綜合審定其等級。附註四規定「塵肺症」障害等級之審定：塵肺
        症障害亦應按照前述「胸腹部臟器障害」等級審定之原則，審定其等級。其
        中「胸腹部臟器機能遺存顯著障害，終身祗能從事輕便工作者」係屬第四十
        七障害項目第七殘廢等級，給付四四○日，「胸腹部臟器機能遺存高度障害
        ，終身不能從事任何工作，日常生活需人扶助者」係屬第四十五障害項目第
        二殘廢等級，給付一、○○○日。另依「勞工保險塵肺症審定準則」二、塵
        肺症症度區分基準，塵肺症症度被審定為第二症度以上者，為勞工保險職業
        病，同準則三規定，勞工保險塵肺症之檢定，依左列各項檢查之施行審定之
        ：（一）、Ⅹ光攝影檢查。（全胸部直接或特殊攝影者）（二）、粉塵作業
        經歷調查。（三）、胸部臨床檢查。（四）、結核精密檢查‧‧‧（五）、
        心肺功能檢查‧‧‧（六）、其他檢查‧‧‧。復依行政院勞工委員會八十
        九年三月二十三日台八十九勞保三字第○○一一二六七號函補充增列勞工保
        險塵肺症障害等級肺功能損失程度審定標準附註規定：「塵肺症診斷第二症
        度以上者，塵肺症肺功能損失程度依下列標準審定：符合FVC：六十—七十
        九％、FEV1：六十—七十九％、FEV1/ FVC：六十—七十四％、DLCO：六十
        —七十九％、VO2MAX：二○—二五ML/KG、MIN，按勞工保險殘廢給付標準第
        五十二障害項目胸腹部臟器遺存障害者，給付第十二殘廢等級。‧‧‧」。
        本件原告以其離職退保後罹患塵肺症申請職業病殘廢給付，並檢送台北市立
        忠孝醫院開具之殘廢診斷書、塵肺症診斷書及其胸部Ⅹ光片為證，據被告專
        業醫師審查，認原告所患為第四症度塵肺症，經審定屬前揭殘廢給付標準表
        之第四十七項第七等級，被告爰依該項規定並加給百分之五十發給職業病殘
        廢給付，原告不服提起審議及訴願均遭駁回，遞提再訴願，經行政院以事證
        有再查明之必要而撤銷訴願決定及原處分。嗣被告重行審酌，認本件有複檢
        之必要，經原告補送長庚紀念醫院基隆分院開具之塵肺症診斷書及呼吸功能
        檢驗報告，據被告專業醫師審查，認原告所患塵肺症併有肺氣腫及肺部鈣化
        病灶，被告綜合審定判斷本件仍屬前揭殘廢給付標準表之第四十七項第七等
        級，揆諸首揭規定並無不合。原告不服申請審議，復經勞工保險監理委員會
        審定駁回，原告再提訴願亦經駁回在案。
      (2)本件原告固主張其有二項換氣機能檢測之數據符合障害項目第四十五項第二
        等級殘廢云云，惟勞工保險職業病殘廢給付僅係針對該職業病所造成之身體
        障害為補償，是被保險人如有因其他非該職業病導致之身體障害，於審核時
        自當予以排除，塵肺症之殘廢給付亦應依前開原則審查，查原告係離職退保
        後再請領殘廢給付，其請領時如依所送資料顯示有因年邁所致之身體機能自
        然退化或其他非塵肺症之病變導致之身體障害（如肺結核、肺氣腫、肺炎、
        慢性支氣管炎、肺肋膜積水等任何肺部感染所遺存之肺部病灶皆有可能影響
        肺功能），自應排除上開原因所致之障害，僅就塵肺症部分為給付。復依前
        開法令規定，塵肺症障害等級之審定，應按照「胸腹部臟器障害」等級審定
        之原則而審定，並須依各種檢查方式檢定。症度之區分基準，祗係塵肺症審
        定為職業病之基準，故規定被審定為第二症度以上者，始為勞工保險職業病
        ，其殘廢給付之等級及標準，仍須依上開綜合審定原則並就肺功能損失程度
        之臨床症狀而審定之。故雖同為塵肺症患者，惟因塵肺症分布密度、塵肺症
        度及心肺功能檢查結果等均不同，給付等級自有差異。綜上，原告所訴各點
        均無理由。
　　理  由
一、按「被保險人因職業傷害或罹患職業病，經治療終止後，如身體遺存障害，適合
    殘廢給付標準表規定之項目，並經保險人自設或特約醫院診斷為永久殘廢者，依
    同表規定之殘廢等級及給付標準，增給百分之五十，一次請領殘廢補償費。被保
    險人領取職業傷病給付期滿，尚未痊癒，如身體遺存障害，適合殘廢給付標準表
    規定之項目，並經保險人自設或特約醫院診斷為永不能復原者，得比照前項規定
    辦理。」勞工保險條例第五十四條定有明文。又依勞工保險殘廢給付標準表第四
    十四項規定：「胸腹部臟器機能遺存極度障害，終身不能從事任可工作，經常需
    要醫療護理或專人周密照護者。」為第一殘廢等級，給付標準一二００日；第四
    十五項規定「胸腹部臟器機能遺存高度障害，終身不能從事任可工作，日常生活
    需人扶助者。」為第二殘廢等級，給付標準一０００日；第四十六項規定「胸腹
    部臟器機能遺存顯著障害，終身不能從事工作者。」為第三殘廢等級，給付標準
    八四０日；第四十七項規定「胸腹部臟器機能遺存顯著障害，終身祇能從事輕便
    工作者。」為第七殘廢等級，給付標準四四０日。第五十二項規定「胸腹部臟器
    遺存障害者」為第十二殘廢等級，給付標準一００日。復依行政院勞工委員八十
    八年八月四日日台八十八勞保三字第００三三九二０號函檢送修正之「勞工保險
    塵肺症障害等級肺功能損失程度審定標準」規定，塵肺症診斷第二症度以上者，
    肺功能損失程度依下列標準審定：符合FVC≦三十五％、FEV1≦二十五％、
    FEV1/FVC≦三十五％、DLCO≦二十五％，按勞工保險殘廢給付標準表第四十四項
    障害項目以第一殘廢等級給付；符合FVC：三十六─四十％、FEV1：二十六─三
    十％、FEV1/FVC：三十六─四十％、DLCO：二十六─三十％，按勞工保險殘廢給
    付標準表第四十五項障害項目以第二殘廢等級給付；符合FVC：四十一─五十％
    、FEV1：三十一─四十％、FEV1/FVC：四十一─五十％、DLCO：三十一─四十％
    ，按勞工保險殘廢給付標準表第四十六項障害項目以第三殘廢等級給付；符合
    FVC：五十一—五十九％、FEV1：四十一—五十九％、FEV1/FVC：五十一—五十
    九％、DLCO：四十一—五十九％、VO2MAX：十五—二○ML/KG．MIN，按勞工保險
    殘廢給付標準表第四十七項障害項目以第十殘廢等級給付；符合FVC：六十—七
    十九％、FEV1：六十—七十九％、FEV1/FVC：六十—七十四％、DLCO：六○—七
    十九％、VO2MAX：二○—二五ML/KG．MIN，按勞工保險殘廢給付標準表第五十二
    項障害項目第十二殘廢等級給付。
二、查本件原告甲○於離職退保後經診斷發現罹患塵肺症，於八十七年十二月二十四
    日（勞工保險局收文日期）向被告勞工保險局申請職業並殘廢給付，案經被告審
    查，原告所患符合勞工保險條例第五十三條附表即勞工保險殘廢給付標準表第四
    十七障害項目第七殘廢等級，應發給六六○日職業病殘廢給付，惟原告於七十六
    年七月已因同症申領四四○日普通殘廢給付，扣除前次已領之四四○日普通疾病
    殘廢給付，勞工保險局乃核定補發二二○日職業病殘廢給付。原告不服，申請審
    議、訴願均遭駁回，嗣向行政院提起再訴願，經決定：原處分及原決定均撤銷，
    由原處分機關另為適法之處分。被告重新審查，仍維持原告係符合勞工保險殘廢
    給付標準表第四十七項第七等核定，原告不服，申請審議、訴願，仍遞遭駁回。
    考其駁回之理由，審定書係謂：「原告胸部Ｘ光為第二型，為塵肺症第三症，肺
    功能測試為FVC：五四．三％、FEV1：二七．○％、FEV1/FVC：三九．五七，其
    因肺氣腫及肺纖維化致影響其肺功能至鉅，綜合其殘廢程度，符合勞工保險殘廢
    給付標準表第四十七項第七等級。」訴願決定書則謂：「據原告辦理複檢後基隆
    長庚紀念醫院八十九年七月二十五日出具之勞工保險塵肺症診斷書載略：換氣機
    能類型測定檢查結果為FVC：五四．三％、FEV1：二七．○％、FEV1/FVC：三九
    ．五七，此有該診斷書等影本附原處分卷可稽。據被告送請專業醫師審查意見認
    為：係第四症度，經綜合審查後符合給付標準係第四十七項第七等級。前項核定
    之給付標準，較勞委會規定之肺功能損失數值有調降等級，其原因為：一、肺功
    能測試配合度不良。二、第三型塵肺症、肺氣腫。三、肺部鈣化病灶。再據原審
    定機關勞工保險監理委員會專業醫師審查意見亦認：一、胸部Ｘ光片：第二型，
    併肺氣腫及肺纖維化。二、FVC：五四．三％、FEVl：二七．○％、FEVl/FVC ：
    三九．五七。三、判定為塵肺症第三症度。四、符合殘廢給付第四十七項第七等
    級。因肺氣腫及肺纖維化影響功能至鉅，故予調降給付之等級。‧‧‧原處分並
    無違誤，應予維持。」等語，固非無見。
三、惟查，原告辦理複檢後所提出基隆長庚紀念醫院八十九年七月二十五日出具之勞
    工保險塵肺症診斷書記載：換氣機能類型測定檢查結果為FVC：五四．三％、
    FEV1：二七．○％、FEV1/FVC：三九．五七。綜合診斷：第四塵肺症度，此有該
    診斷書等影本附原處分卷可稽，對照前揭「勞工保險塵肺症障害等級肺功能損失
    程度審定標準」表，僅其中一項FVC：五四‧三％，係符合第四十七項第七殘廢
    等級，其餘二項FEV1：二七‧○％、FEV1/FVC：三九‧五七％，均係符合第四十
    五項第二殘廢等級，被告能否僅憑其內部約聘醫師之意見，即予以調降等級，實
    有斟酌之餘地。次查，被告予以調降等級之原因，其中所謂「原告肺功能測試配
    合度不良」，乃極主觀臆測之詞，而按基隆長庚紀念醫院之複檢，乃被告所指定
    ，其複檢之結果，應具有相當之公信力，如被告對其複檢結果有疑義，自可依勞
    工保險條例第五十六條之規定再予複檢，其遽指原告肺功能測試時配合度不良，
    未免率斷。又被告謂原告另患有與塵肺症無關之肺氣腫、肺纖維化，影響肺功能
    至鉅云云，姑不論基隆長庚紀念醫院之前揭複檢診斷書，並未記載原告患有肺氣
    腫、肺纖維化，被告此項認定，依據為何？且肺氣腫、肺纖維化是否確與塵肺症
    無關，亦未據被告提出任何醫學文件或證據以實其說。茲據原告所提出之台北市
    立中興醫院發行之中興醫訊創刊號所載：「塵肺症早期並無症狀或只是輕微氣促
    ，然後慢慢發展為咳嗽帶血絲、嚴重氣促，心肺症、二度肺結核感染。在胸部Ⅹ
    光可見之1-3mm小結節首先分布於上肺葉，漸漸全肺波及。上肺葉之小結節可融
    合成大結節，亦可見蛋殼狀淋巴結鈣化。除非伴有肺結核否則少有空洞形成。在
    肺功能檢查方面，早期結果呈現正常，而後慢慢發展為阻塞性與侷限性通氣障礙
    。」似謂塵肺症亦有導致肺氣腫、肺纖維化之可能，是否可採，亦有再予斟酌之
    必要。末查，原審定機關約聘之醫師認定原告胸部Ｘ光片為第二型，判定為塵肺
    症第三症度，此與前揭基隆長庚紀念醫院複檢之診斷書所載「綜合診斷：第四塵
    肺症度。Ｘ光照片影像及型別：第三型。」亦有不符。以上各點，被告未詳細審
    究，即率予處分，不無違誤，審議審定及訴願決定，未予糾正而遞予維持，亦有
    未合。原告執以指摘，為有理由，爰將訴願決定及原審定、原處分均予撤銷，由
    被告針對以上各點查明後另為適法之處分。至於原告訴之聲明第二、三項求為判
    決「被告應依勞工保險殘廢給付標準表第四十五項第二等級殘廢核定原告之殘廢
    給付，並給付原告七十三萬二千一百四十二元，及自八十六年一月二十二日起至
    清償日止按年利率百分之五計算之利息」部分，應俟被告查明後另為適法之處分
    ，原告逕行請求，即難予以准許。
據上論結，本件原告之訴為一部有理由，一部無理由，依行政訴訟法第一百零四條、
民事訴訟法第七十九條但書，判決如主文。
中　　　華　　　民　　　國　　九十一　　年　　　七　　　月　　 十七 　　日
                           臺 北 高 等 行 政 法 院  第二庭
           　　　　　　　　　　　　　　　　　審判長 法　官  徐瑞晃
           　　　　　　　　　　　　　　　　　　　　 法　官  吳慧娟
           　　　　　　　　　　　　　　　　　　　　 法　官  李得灶
右為正本係照原本作成。
如不服本判決，應於送達後二十日內向本院提出上訴狀並表明上訴理由，如於本判決
宣示後送達前提起上訴者，應於判決送達後二十日內補提上訴理由書（須按他造人數
附繕本）。
中　　　華　　　民　　　國　　九十一　　年　　　七　　　月　  二十六　　日
            　　　　　　　　　　　　　　    　      書記官  陳清容
